【裁判字號】    89,易,925
【裁判日期】    900112
【裁判案由】    過失傷害
【裁判全文】
臺灣雲林地方法院刑事判決
    公  訴  人  臺灣雲林地方法院檢察署檢察官
    被      告  乙○○
右列被告因過失傷害案件，經檢察官提起公訴（八十九年度偵字第二○四八號），本
院判決如左：
    主  文
乙○○從事業務之人，因業務上之過失傷害人，處有期徒刑肆月，如易科罰金，以參
佰元折算壹日。
    事  實
一、乙○○係「比威猛運搬機械公司」之技術員，平日負責機械之維修，須保管維修
    電動車之電瓶水，為從事業務之人。其明知含有化學物質稀硫酸之電瓶水具有腐
    蝕之危險性，原應注意於其容器或包裝上應標示成份、警告訊息及危害防範措施
    等處置，並妥善保管，而依當時情形並無不能注意之情事，詎乙○○疏未注意上
    開義務，竟於八十九年四月十二日晚上五、六時許，未將所保管之八桶電瓶水標
    示成份及警告訊息，亦疏未妥善保管，即任意置放在雲林縣斗六市○○里○○街
    六十八巷一號屋旁之木箱內後離去，嗣於八十九年四月十三日凌晨一時三十分許
    ，該電瓶水遭不詳姓名年籍之男子翻看，適有丁○○徒步行經上開地點，該不詳
    姓名年籍之男子即任意拋甩所拿取之桶子，致該桶內之電瓶水噴濺到丁○○之下
    肢處，經丁○○報警至現場處理，乙○○亦未及時告知丁○○被噴灑到之緊急處
    理措施，造成丁○○下肢受有二度化學性物質灼傷，約佔全身總體表面積百分之
    四之傷害。
二、案經被害人丁○○訴由雲林縣警察局斗六分局報請臺灣雲林地方法院檢察署檢察
    官偵查起訴。
    理  由
一、訊據被告乙○○，對於右揭時、地未於容器或包裝上標示成份、警告訊息及危害
    防範措施等，即任意將所保管之電瓶水放置在雲林縣斗六市○○里○○街六十八
    巷一號屋旁木箱等情不諱，惟矢口否認有何業務過失傷害之犯行，辯稱：依伊工
    作經驗，若被電瓶水噴到，以電瓶水稀硫酸之濃度，應不致於造成如同丁○○之
    傷害云云。然查右揭告訴人丁○○如何遭人以被告所放置之電瓶水潑灑之事實，
    迭據告訴人於警訊及偵審中指訴歷歷，核與證人即至現場處理之警員甲○○到庭
    結證之情節大致相符，且有告訴人受傷之相片二幀在卷可參。況依被告自承與告
    訴人並無怨隙，告訴人理當無構陷誣攀被告之可能。又證人即診斷告訴人之醫師
    丙○○亦到庭證稱：只要是酸性溶液都有可能造成告訴人所受之傷害等語，復參
    以被告於告訴人遭潑灑後，並未立即告知被告該物質為稀硫酸，應立即用大量清
    水沖洗，以降低受傷程度，致被告遲至當日下午始至診所就診，時間已久，自可
    能對皮膚造成更大之傷害，足見被告所置放之電瓶水稀硫酸，確可能使告訴人受
    有二度灼傷之傷害無疑。而被告雖有上開辯稱，然其平日均知悉所接觸之物質為
    稀硫酸，自知其危險性並可作適當之保護措施，當不致於會受有如同告訴人之傷
    害。此外，復有診斷證明書三紙、現場照片九幀及現場圖一紙在卷可資佐證。
二、按毒性化學物質運作人應於容器包裝上標示圖式、中文之名稱、主要成分、危害
    警告訊息、包含污染防制措施之危害防範措施等，毒性化學物質容器包裝運作場
    所及設施標示管理要點（八十七年五月五日公布）第四點有所明定。本案被告所
    保管之電瓶水為稀硫酸，乃具危險性之化學物質，被告自應依上開法令規定標示
    相關項目，並妥善保管該電瓶水，盡到安全保管之義務，而於告訴人遭潑灑後，
    亦應及時告知緊急處理之措施，以防止傷害之繼續擴大，且依當時客觀情狀判斷
    ，並無不能注意之情事，被告竟疏未注意將上開電瓶水標示清楚並放置於安全之
    場所，即任意置於路旁，致路人任意翻看拋甩，造成告訴人受傷，其有過失甚明
    。告訴人丁○○確因被告任意擺放之電瓶水受傷，故被告之上開過失行為，與告
    訴人丁○○之傷害結果間，具有相當因果關係。綜上所陳，被告所辯尚非可採。
    本件事證明確，被告過失犯行堪以認定。至被告雖請求化驗提出之電瓶水稀硫酸
    是否會對人體造成如同告訴人之傷害，惟扣案之電瓶水乃被告於事後所提出，並
    非案發當時潑灑告訴人者，自難依該電瓶水之化驗結果，判斷是否可能造成告訴
    人之傷害，故無化驗之必要，併此敘明。
三、查被告乙○○係「比威猛運搬機械公司」之技術員，平日負責機械之維修，須保
    管維修電動車之電瓶水，為從事業務之人，其疏未妥善保管使用之電瓶水，致人
    受傷，核其所為，係犯刑法第二百八十四條第二項之業務過失傷害罪。爰審酌被
    告前無犯罪紀錄，雖素行尚良好，惟其從事業務，對於具危險性之物品，未能放
    置安全場所，或標示危險性，竟任意擺置路旁，使路人得以隨意翻看，造成告訴
    人之傷害，其過失之程度不低，及告訴人身為女性，所受之傷害在腿部，不僅影
    響其美觀甚鉅，且造成告訴人精神上之損害不輕，及被告迄今尚未能與告訴人達
    成民事和解，暨其犯後猶飾詞否認過失等一切情狀，量處如主文所示之刑，並諭
    知易科罰金之折算標準，以示懲儆。末按刑法第四十一條：「犯最重本刑為三年
    以下有期徒刑以下之刑之罪，而受六月以下有期徒刑或拘役之宣告，因身體、教
    育、職業或家庭關係，執行顯有困難者，得以一元以上三元以下折算一日，易科
    罰金」，已於九十年一月十日經總統公布修正為第四十一條第一項本文：「犯最
    重本刑為五年以下有期徒刑以下之刑之罪，而受六月以下有期徒刑或拘役之宣告
    ，因身體、教育、職業或家庭關係或其他正當事由，執行顯有困難者，得以一元
    以上三元以下折算一日，易科罰金」，於同年月十二日生效。本件被告犯罪日期
    在前述法律修正前，犯罪後法律已有變更，自應適用新法即修正後之刑法第四十
    一條第一項本文規定予以諭知易科罰金之折算標準，併此敘明。
據上論斷，應依刑事訴訟法第二百九十九條第一項前段，刑法第二條第一項前段、第
二百八十四條第二項、第四十一條第一項本文，罰金罰鍰提高標準條例第一條前段、
第二條，判決如主文。
本案經檢察官劉仁慈到庭執行職務。
中      華      民      國      九十      年      一      月    十二    日
                                        臺灣雲林地方法院刑事第一庭
                                            法  官  廖  國  勝
右正本證明與原本無異。
如不服本判決，應於判決送達後十日內向本院提出上訴狀( 應附繕本 )。
                                            書記官  顏  錦  清
中      華      民      國      九十      年      一      月    十二    日
附錄本案論罪科刑法條全文：
刑法第二百八十四條：
因過失傷害人者，處六月以下有期徒刑、拘役或五百元以下罰金，致重傷者，處一年
以下有期徒刑、拘役或五百元以下罰金。
從事業務之人，因業務上之過失傷人害者，處一年以下有期徒刑、拘役或一千元以下
罰金，致重傷者，處三年以下有期徒刑、拘役或二千元以下罰金。


司法院資訊處製作；財團法人民間司法改革基金會備份。
